臺灣桃園地方法院民事判決　　　　　　　93年度訴字第1407號
原　　　告　乙○○
訴訟代理人　李後政律師
　　　　　　陳俊隆律師
被　　　告　甲○○
上列當事人間請求損害防止等事件，經本院於民國94年2月3日
言詞辯論終結，判決如下：
    主  文
原告之訴及假執行之聲請均駁回。
訴訟費用由原告負擔。
    事  實
甲、原告方面：
  一、聲明：
    (一)被告應容忍原告以原告之費用，在被告所有坐落於桃園縣
      大溪鎮○○路317 號房屋（下稱系爭317 號房屋）頂樓之
      平台，以30日曆天之時間，製作如附圖所示之水泥構造物
      （以兩造之地界為中心線重新修築，厚度為8 寸），並不
      得為任何妨礙、阻攔等行為。
    (二)訴訟費用由被告負擔。
    (三)願供擔保請准宣告假執行。
  二、陳述：
    (一)原告為坐落桃園縣大溪鎮○○路319 號房屋（兩層樓建築
      ，下稱系爭319 號房屋）之所有權人，與被告所有之系爭
      317 號房屋（亦為兩層樓建築）相鄰，當初被告先於民國
      66 年 間搭蓋系爭317 號房屋，原告則於稍後以補貼被告
      之方式，使用被告所蓋317 號房屋之外牆作為共同壁，興
      建系爭319 號房屋。而兩造前開房屋頂樓平台處之共同壁
      ，當初或許品質不良（僅有4 寸，未覆蓋水泥），加上歷
      經相當歲月（自66年迄今將近30年），目前每逢下雨，雨
      水即自頂樓滲入原告系爭319 號房屋之天花板，並沿共同
      壁流至地面，經原告請教多位防水專家，均稱係因被告建
      造之前開共同壁所造成，因此，要解決漏水問題，必須將
      雙方房屋頂樓之共同壁，以水泥添加防水劑（甚至加上磁
      磚）包覆，並增厚為8 寸，即可阻止雨水滲入，進而防止
      上開漏水情形再度發生。
    (二)按「所有人對於無權占有或侵奪其所有物者，得請求返還
      之。對於妨害其所有權者，得請求除去之。有妨害其所有
      權之虞者，得請求防止之」，民法第767 條定有明文。本
      件原告系爭319 號房屋之漏水，既係被告建造之前開頂樓
      共同壁所造成，已妨害原告房屋之所有權，並有陸續侵害
      之虞，原告即非不得依據妨害除去請求權及侵害防止請求
      權，請求除去侵害及防止侵害之虞。又原告雖因上開漏水
      ，致生活極為不便深受其苦，但念在雙方鄰居多年，願自
      費為上開修復，僅請求被告容忍原告之修復。上開修復工
      程，約需20個工作天，因桃園地區冬季多雨，爰定為30個
      日曆天，俾便於計算。又系爭共同壁原僅4 寸，且多位於
      原告土地上方（因被告有越界建築情事），現既增厚為8
      寸，自應依如附圖之施工方式，即將原共同壁拆除後，再
      以雙方之地界為中心線，重新修築增厚為8 寸之共同壁，
      始屬公允。
  三、證據：提出附圖、測量圖影本各1 份及現場相片45張、施
      工估價單1 紙為證，並請求傳訊證人趙國良（防水工程人
      員）。
乙、被告方面：
  一、聲明：原告之訴及假執行之聲請均駁回，訴訟費用由原告
      負擔。
  二、陳述：
    (一)原告前即誣指被告占用其土地，惟業經本院以90年度簡上
      字第204 號判決駁回其訴確定在案，如今原告又以漏水為
      由，請求本院判准其越界修繕並增厚共同壁一節，無非仍
      是想達其擴張土地範圍之目的，自不應准許。
    (二)原告既自承：被告先於66年間興建系爭317 號房屋，原告
      嗣後以補貼方式，使用被告所蓋317 號房屋外牆作為共同
      壁等語，則被告豈可能占用其土地？原告所指顯屬無據。
    (三)原告房屋若真有漏水情形，或有改善的必要，只有二法：
      第一，從其房屋內側自砌一道牆壁，被告願退還其先前之
      補貼款項，以免日後糾纏不清；第二，或由原告自行在其
      二樓樓頂加蓋鐵皮屋頂，被告願與之配合。至於原告請求
      越界加厚共同壁，被告絕不接受。
  三、證據：提出本院90年度簡上字第204 號民事判決影本1 份
      為證。
    理  由
一、原告主張：其所有之系爭319 號房屋與被告所有之系爭317
    號房屋相鄰，當初被告先於66年間搭蓋系爭317 號房屋，原
    告則於稍後以補貼被告之方式，使用317 號房屋之外牆作為
    共同壁，興建系爭319 號房屋。而兩造前開房屋頂樓平台處
    之共同壁，當初或許品質不良（僅有4 寸，未覆蓋水泥），
    加上自66年起迄今已歷經相當歲月，目前每逢下雨，雨水即
    自頂樓滲入系爭319 號房屋之天花板，造成原告屋內漏水，
    經請教多位防水專家，均稱係因被告建造之前開共同壁所造
    成，因此，要解決漏水問題，必須將雙方房屋頂樓之共同壁
    ，以水泥添加防水劑（甚至加上磁磚）包覆，並增厚為8寸
    始可防止雨水滲入。按「所有人對於無權占有或侵奪其所有
    物者，得請求返還之。對於妨害其所有權者，得請求除去之
    。有妨害其所有權之虞者，得請求防止之」，民法第767 條
    定有明文。如前所述，被告建造之前開頂樓共同壁，係造成
    原告系爭319 號房屋漏水之原因，已妨害原告房屋之所有權
    ，並有陸續侵害之虞，爰依前開除去侵害及防止侵害之請求
    權，請求被告容忍原告依訴之聲明第一項所示之方式拆除並
    修復上開共同壁等語。
二、被告則以：原告前即誣指被告占用其土地，惟業經本院以90
    年度簡上字第204 號判決駁回其訴確定在案，如今原告又以
    漏水為由，請求本院判准其越界修繕並增厚共同壁一節，無
    非仍是想達其擴張土地範圍的目的，自不應准許等語，資為
    抗辯。
三、原告主張：其所有之系爭319 號房屋與被告所有之系爭317
    號房屋相鄰（兩建物均為二層樓建物），當初係被告先於66
    年間搭蓋系爭317 號房屋，原告則於稍後以補貼被告之方式
    ，使用317 號房屋之外牆作為共同壁而興建系爭319 號房屋
    等情，為被告所不爭執，並有原告提出之多張相片在卷可憑
    ，足信為真。原告另主張：被告當初所興建房屋頂樓平台處
    之共同壁，係造成原告系爭319 號房屋漏水之原因，為解決
    漏水問題，需以如其聲明第一項所示方式將整個共同壁拆除
    後，以兩造地界為中心線重新築起共同壁之方式修復等語，
    則為被告所否認，並以前詞置辯，是以本件應審究者厥為：
    (一)原告主張：其屋內漏水係因被告興建之房屋頂樓共同壁所
    造成一節，是否可採？(二)若為可採，則原告所主張之防漏施
    工方法，是否可採？茲分論如下：
  (一)原告主張：其屋內漏水係因被告興建之房屋頂樓共同壁所造
    成一節，為可採：
    原告主張其所有之系爭319 號房屋內有漏水情形一節，業據
    其提出現場相片多紙為憑，足信為真。再依證人趙國良所證
    稱：我有去原告之系爭319 號房屋看過，該處是兩層樓建築
    ，在頂樓之共同壁部分，有樑柱的鋼筋已經露出來，從露出
    鋼筋的部分滲水到樓下二樓的天花板等語，並證稱：該屋目
    前會漏水的原因，是因為頂樓的鋼筋裸露，下雨時水會沿著
    鋼筋裸露的部分往下滲漏等語（以上均參照本院94年2 月3
    日言詞辯論筆錄），足認原告主張：其屋內漏水係因被告興
    建之房屋頂樓共同壁所造成一節，堪予採信。
  (二)原告所主張之防漏施工方法，為不可採：
    證人趙國良復證稱：原告房屋要防漏的施工方法，須先將頂
    樓共同壁中鋼筋裸露部分的樑柱拆除，是將磚塊、水泥拆掉
    ，鋼筋不用剪掉，然後再用水泥、石頭把鋼筋封起來，（施
    工前後）樑柱的大、小並不會變動，如此就可以防止原告的
    房屋漏水，以上工程所需時間約三天，每天需二個工人等語
    （見同前日言詞辯論筆錄），而依原告提出之現場相片，可
    知兩造房屋頂樓之共同壁，確實僅有樑柱部分有鋼筋裸露之
    情形，其餘部分並無異樣，準此，足認原告之房屋欲防止漏
    水，僅需針對樑柱部分（依相片所示，約有五個左右）拆除
    後重新包覆水泥、石頭，而修復前後之樑柱大、小不會變動
    ，亦不需要拆除整個共同壁。是以原告主張：應依如附圖所
    示之施工方式，將原為4 寸之共同壁整個拆除，再以兩造之
    地界為中心線，重新修築增厚為8 寸之共同壁一節，自屬無
    據，且其上開請求內容實已超出修復房屋漏水問題之範疇，
    不應准許。
四、綜上所述，原告主張：其屋內漏水係因被告興建之房屋頂樓
    共同壁所造成一節，固屬可採，惟其依據民法第767 條中段
    、後段之規定，請求被告容忍原告以如附圖之方式施工以防
    止漏水一節，則為無理由，不應准許。其假執行之請求，因
    訴遭駁回而失所附麗，應併予駁回。
五、本件事證已臻明確，兩造其餘攻擊及防禦方法，核與判決結
    果不生影響，爰不一一論述，附此敘明。
六、據上論結，本件原告之訴為無理由，依民事訴訟法第78條，
    判決如主文。
中　　華　　民　　國　　94　　年　　2 　　月　　17　　日
                  民事第三庭    法　官　周玉
以上正本係照原本作成
如對本判決上訴，須於判決送達後20日內向本院提出上訴狀
中　　華　　民　　國　　94　　年　　2 　　月　　17　　日
                            書記官　張簡純靜
